臺灣臺南地方法院民事裁定　　　　　 100年度消債抗字第46號
抗告人　林益正
上列抗告人聲請消費者債務清理事件，對於本院民國100年8月3
日100年度消債更字第53號裁定提起抗告，本院裁定如下：
    主    文
抗告駁回。
抗告程序費用新臺幣壹仟元由抗告人負擔。
    理    由
一、本件抗告意旨略以：抗告人經失業後又獨立扶養一子，最大
    債權銀行澳盛銀行提出分75期，利率5%，每期償還新臺幣（
    下同）7,975元之前置協商條件，惟當時與民間資產公司協
    議過程並非如此順利，良京公司提出一個月至少要15,000多
    元，且只償還利息而已，經由與債權銀行溝通後，認以上開
    前置協商條件還債也只是徒增日後的毀約，所以鼓勵抗告人
    請求更生，並告知若要更生必須積極努力先有工作，故抗告
    人並無隱匿不告知最大債權銀行自身經濟狀況及收入情形。
    又抗告人因剛進日月光公司任職，並不熟悉公司制度、正常
    班、輪班、可不可以報加班、有沒有加班可以加，皆非自主
    可以決定，而抗告人需要擬定一個自己可以履行的償債計劃
    而非畫一個大餅，並未如原裁定所載有隱匿未真實陳報每月
    收入之情形。原裁定依政府公佈之99年度臺灣省低收入戶每
    人每月最低生活費9,829元認定抗告人每月必要生活費用並
    不合理，低收入戶尚可請領低收入補助，但抗告人卻須赴外
    縣市工作；而未成年子女部分以99年度綜合所得稅每人免稅
    額82,000元計算每月基本生活費？如此政府豈需要提供生育
    補助或鼓勵生育呢？事實上託兒一年已非足夠，其適當性可
    議；抗告人母親之資產在聲請更生前，抗告人一無所知，如
    鈞院認為無受抗告人扶養之權利，抗告人對此部分無異議。
    另債務協商是全面性的，許多銀行將債權2～3成售予資產管
    理公司，而資產管理公司則追討全部，甚至高利率造成許多
    債務人的惡性循環及社會問題，望鈞院惠予抗告人一個適合
    還債的方案及機會，爰求為廢棄原裁定，准抗告人開始更生
    程序等語。
二、按消費者債務清理條例之所以賦予債務人得選擇以重建型之
    更生程序或清算型之清算程序清理其債務，係欲藉以妥適調
    整債務人與債權人及其他利害關係人間之權利義務關係，保
    障債權人獲得公平受償，並謀求消費者經濟生活之更生及社
    會經濟之健全發展；惟若債務人履行債務並無困難，僅係為
    圖謀減免債務，而不為債務之履行，自有違債權契約為誠信
    契約之本旨；又在債務人已積欠債權人債務之情形下，如債
    權人已提出得分期清償之債務清償方案，而債務人在得維持
    基本生活條件之情形下，並非無法履行該債務清償方案，卻
    仍圖如往常般之消費行為，自難認已不能清償債務或有不能
    清償之虞，自不應賦予債務人得依消費者債務清理條例聲請
    更生或清算程序清理其債務。
三、抗告人前揭主張，固於原審提出財產及收入狀況說明書、債
    權人清冊、財團法人金融聯合徵信中心當事人查詢個人資料
    （信用報告）回覆書、前置協商不成立通知書等件為憑，惟
    查：
（一）抗告人於消費者債務清理條例施行後，曾以書面向最大債
      權金融機構澳盛銀行請求共同協商債務清償方案，於前置
      協商程序中，債權人澳盛銀行所提出之還款方案為「分75
      期，利率5%，每期還款7,975元」（以下簡稱系爭債務清
      償方案），然因抗告人另有資產管理公司之債務，故無力
      負擔協商還款條件，因而協商不成立，有前置協商不成立
      通知書及澳盛銀行陳報狀在卷可稽，合先陳明。
（二）抗告人每月得用以清償債務之金額明細如下：
    1.收入明細：抗告人雖稱每月薪資收入為31,500元，惟參以
      本院依職權向抗告人任職之日月光公司函覆結果，抗告人
      實領薪資分別為：100年2月13,496元、100年3月37,899元
      、100年4月34,800元、100年5月45,339元、100年6月46,3
      44元，則抗告人每月薪資有略增趨勢，且自100年3月至6
      月領有全薪之平均薪資為41,096元【（37,899＋34,800＋
      45,339＋46,344）4＝41,096，小數點以下4捨5入】，
      故本院審認抗告人每月收入應以41,096元計算為適當。
    2.必要支出明細如下：
      (1)參酌行政院內政部所公告100年度臺灣省低收入戶最低
        生活費用每人每月為10,244元，該生活費標準係按照政
        府最近一年平均每人消費支出（包括食品費、衣著鞋襪
        費、房租水電費、家居管理費、醫療保健費、交通通訊
        費、娛樂教育費及雜項支出）百分之60訂定，有內政部
        頒布歷年最低生活費一覽表可憑。又抗告人於履行債務
        期間本應節約省用，過較不寬裕之經濟生活，並誠實勤
        勉地履行債務，以符合公平正義及誠信原則，本院審酌
        抗告人既於經濟困頓之際，抗告人本人之生活開銷理當
        予以節制，應以維持最低基本生活支出已足，是認抗告
        人每月必要生活費用，依上開標準以每月10,244元計算
        為適當。從而，該最低生活費用既已包含食、衣、住、
        行等費用在內，尚不得再另計房租等費用。
      (2)按直系血親卑親屬為第一順位之扶養義務人，而負扶養
        義務者有數人而其親等同一時，應各依其經濟能力，分
        擔義務，民法第1115條第1項第1款、第3 項定有明文。
        又夫妻互負扶養之義務，其負扶養義務之順序與直系血
        親卑親屬同，民法第1116-1條亦定有明文。次按受扶養
        權利者，以不能維持生活而無謀生能力者為限，民法第
        1117條第1項亦有明文。查抗告人母親林溫秋雲為38年8
        月27日生，其父已死亡，而抗告人另有2位姊姊及1位弟
        弟乙情，固有抗告人提出之戶籍謄本在卷足憑，惟抗告
        人母親林溫秋雲名下有土地、建物、投資各1筆，該土
        地之公告現值為4,025,500元，建物之課稅現值為550,7
        00元，投資金額為5,000元，價值總計4,581,200元，堪
        認抗告人之母林溫秋雲非不能維持生活而無謀生能力者
        ，依前揭規定，抗告人母親林溫秋雲應無受抗告人扶養
        之權利。是以，抗告人主張每月須負擔其母林溫秋雲之
        扶養費4,000元部分，本院不予採認。
      (3)次按父母對於未成年之子女，有保護及教養之權利義務
        ；其扶養程度應按受扶養權利者之需要與負扶養義務者
        之經濟能力及身分定之，觀之民法第1084條第2項、第
        1119條定有明文；另按未成年子女部分既係依附於父母
        提供之住所共同生活，且其日常生活較為單純，是其基
        本生活費用當與成人之基本生活費用不同（如房租費、
        家居管理費、通訊費等費用即非未成年子女基本生活所
        需費用）。抗告人主張其每月須扶養其子林侑緯（4歲
        ），並提出戶籍謄本為憑，依上揭法條意旨，經本院審
        酌抗告人之子林侑緯為未成年人，確有應受抗告人扶養
        之必要。因此，本院採認抗告人每月扶養其子之費用應
        參酌99年度綜合所得稅扶養免稅額每人82,000元計算即
        每月約6,900元方屬合理，準此，抗告人每月扶養未成
        年子女之支出為6,900元。
      (4)合計：17,144元【計算式：10,244（抗告人每月生活費
        用）＋6,900（抗告人每月支出其子之扶養費）＝17,14
        4】。
    3.結算：抗告人每月收入為41,096元，扣除其必要生活支出
      17,144元後，其每月得用以支付債務之金額為23,952元。
（三）抗告人之資產：依抗告人於原審提出之財產歸屬資料清單
      及本院職權調閱抗告人97至99年度稅務電子閘門財產所得
      調件明細表所示，抗告人名下並無財產。
（四）綜上，抗告人每月得以支付債務之金額為23,952元，依系
      爭債務清償方案，抗告人每月僅需支付7,975元之分期款
      ；是認抗告人應有能力按期履行系爭債務清償方案，並維
      持基本生活開支。從而，抗告人主張其不能清償債務或有
      不能清償之虞云云，不足採信。
（五）再者，縱使抗告人無法與資產管理公司達成協議，致資產
      管理公司對抗告人之薪資債權為強制執行，惟依抗告人每
      月薪資收入為41,096元，抗告人每月為強制執行之薪資債
      權，至多僅有每月平均薪資之1/3即13,699元（計算式：4
      1,0963＝13,699，小數點以下4捨5入）需用以清償資產
      管理公司債務。是以抗告人每月平均薪資41,096元，扣除
      因強制執行之金額13,699元及其必要生活支出17,144元後
      ，其每月得用以支付債務之金額仍有10,253元，亦非不足
      以支付前述每月需清償7,975元之系爭債務清償方案，堪
      認抗告人無不能清償債務之情形。
四、末按債務人需有不能清償債務或有不能清償之虞者，始得依
    消費者債務清理條例聲請更生程序清理其債務，消費者債務
    清理條例第3條定有明文。 本件抗告人既非不能清償債務或
    有不能清償之虞，其更生之聲請即不符消費者債務清理條例
    第3條所定要件，且上開欠缺又屬無從補正， 依上開說明，
    自應駁回其更生之聲請。從而，原審裁定駁回其更生之聲請
    ，理由或與本院不盡相同，然其結論並無不合。抗告意旨仍
    指摘原審裁定不當，求予廢棄另為裁定，為無理由，應予駁
    回。
五、據上論結，本件抗告為無理由，依消費者債務清理條例第15
    條，民事訴訟法第495條之1第1項、 第449條第1項、第95條
    、第78條，裁定如主文。
中    華    民    國   100    年    10    月    25    日
                          臺灣臺南地方法院民事第二庭
                              審判長法官  李 杭 倫
                                    法官  蘇 正 賢
                                    法官  王 獻 楠
上為正本係照原本作成。
本裁定不得抗告。
中    華    民    國   100    年    10    月    25    日
                              書  記  官  李 鎧 安